臺灣高等法院臺中分院民事判決
110年度上字第250號
上   訴   人  許淇城

兼特別代理人  林疋  


共        同
訴 訟代理 人  黃靖閔律師
              郭欣妍律師
複  代理  人  李佳珣律師
上   訴   人  蘭興全
訴 訟代理 人  邱毓嫺律師
上列當事人間請求損害賠償事件，兩造對於民國110年3月11日臺
灣南投地方法院109年度重訴字第12號第一審判決，分別提起一
部上訴及上訴，本院於110年8月18日言詞辯論終結，判決如下：
    主  文
一、原判決關於駁回乙○○後開第二項之訴，及主文第六項關於依
    職權宣告假執行部分，暨訴訟費用（除確定部分外）之裁判
    均廢棄。
二、丙○○應再給付乙○○新臺幣29萬3534元，及自民國108年10月1
    0日起至清償日止，按週年利率百分之5計算之利息。　
三、原判決主文第二項所命給付，於甲○以新臺幣8萬元為丙○○供
    擔保後，得假執行。　　
四、乙○○、丙○○其餘上訴駁回。
五、甲○上訴駁回。
六、第一審（除確定部分外）、第二審訴訟費用，由乙○○負擔百
    分之20、甲○負擔百分之16，餘由丙○○負擔。
　　事實及理由
一、乙○○、甲○主張：丙○○未領有駕駛執照，於民國107年7月1日
    7時48分許，駕駛車號000-0000號自用小客貨車（下稱系爭
    自小貨車），沿南投縣竹山鎮中正巷往大智路方向行駛，行
    經中正巷與和育巷之無號誌交岔路口時，本應注意減速慢行
    ，並作隨時停車之準備，竟疏未注意，未減速即通過上開路
    口，適有乙○○騎乘車號000-000號普通重型機車（下稱系爭
    機車），沿和育巷右轉中正巷往大智路方向行駛，致丙○○駕
    駛之系爭自小貨車右側，與乙○○騎乘之系爭機車左側發生碰
    撞事故（下稱系爭事故），並致乙○○人、車倒地，受有硬膜
    上出血、創傷性蜘蛛網膜下出血、頭部外傷併腦出血、身上
    多處擦傷、腦傷併左側肢體無力、吞嚥障礙及認知功能障礙
    及中重度失智症等傷害（下稱系爭傷害）。乙○○因丙○○上開
    侵權行為，受有醫療費用新臺幣（下同）15萬4451元、未來
    醫療費用18萬7796元、醫療器材及營養食品費用2萬5282元
    、未來醫療器材費用10萬0158元、交通費用9000元、未來交
    通費用7萬5118元、看護費用113萬0495元、未來看護費用54
    0萬8521元、精神慰撫金200萬元，合計901萬5703元（計算
    式：15萬4451元＋18萬7796元＋2萬5282元＋10萬0158元＋9000
    元＋7萬5118元＋113萬0495元＋540萬8521元＋200萬元＝909萬08
    21元）之損害，以丙○○、乙○○過失比例百分之40、百分之60
    計算，丙○○應負擔360萬6281元（計算式：909萬0821元×40％
    ＝363萬6328元，元以下4捨5入，以下同）之損害賠償，扣除
    乙○○已受領財團法人汽車交通事故特別補償基金給付之補償
    金（下稱特別補償金）179萬8886元，丙○○應給付乙○○183萬
    7442元（計算式：363萬6328元－179萬8886元＝183萬7442元
    ），乙○○爰依民法第184條第1項前段、第191條之2、第193
    條第1項、第195條第1項規定，請求丙○○給付183萬7442元本
    息。甲○為乙○○之配偶，乙○○因上開侵權行為受有系爭傷害
    ，致認知功能重度退化，患有嚴重失智症之外，更是時常伴
    隨癲癇等症狀，對於主要照顧者甲○而言，須全職照顧乙○○
    外，尚有經濟上之龐大壓力，精神上受有莫大痛苦，爰請求
    精神慰撫金160萬元，以丙○○、乙○○過失比例百分之40、百
    分之60計算，丙○○應給付64萬元（計算式：160萬元×40％＝64
    萬元），甲○爰依民法第184條第1項前段、第191條之2、第1
    95條第3項準用第1項規定，請求丙○○給付64萬元本息（未繫
    屬本院者，不予贅述）。
二、丙○○抗辯：丙○○係已通行上開路口，方遭乙○○騎乘之系爭機
    車撞擊系爭自小貨車的右後方，系爭事故經鑑定結果，亦認
    定丙○○為肇事次因、乙○○為肇事主因，丙○○至多僅需負擔百
    分之20的賠償責任。丙○○對乙○○已支出之醫療費用15萬4451
    元、醫療器材及營養食品等費用2萬5282元、交通費用9000
    元、看護費用19萬3295元部分不爭執。但未來醫療費用部分
    ，依乙○○每3個月至臺中榮民總醫院（下稱臺中榮總）就診
    之醫療費用340元計算，僅得請求1萬6483元，未來醫療器材
    費用，依每年5439元計算，僅得請求6萬5919元，未來交通
    費部分，以每年6000元計算，僅得請求7萬2718元，另丙○○
    否認乙○○之家人看護及未來看護費用，且乙○○經日常復健後
    已能自理，所殘存者為認知功能的退化，請求之精神慰撫金
    以30萬元為適當。又乙○○已自特別補償基金受領179萬8886
    元，經扣除後乙○○之訴，已無理由。至於甲○請求之精神慰
    撫金顯然過高，應以20萬元為適當等語。
三、原審判命丙○○應給付乙○○104萬9026元、甲○24萬元，及均自
    108年10月10日起至清償日止，按週年利率百分之5計算之利
    息，並依職權為假執行及附條件為准免假執行之宣告。另駁
    回乙○○、甲○其餘之訴及假執行之聲請。乙○○、甲○就其敗訴
    部分，一部提起上訴、丙○○就其敗訴部分，提起上訴，兩造
    聲明如下：
（一）乙○○、甲○上訴聲明：㈠原判決關於駁回乙○○、甲○後開第㈡
      、㈢項之訴部分廢棄。㈡丙○○應再給付乙○○78萬8416元，及
      自108年10月10日起至清償日止，按週年利率百分之5計算
      之利息。㈢丙○○應再給付甲○40萬元，及自108年10月10日
      起至清償日止，按週年利率百分之5計算之利息。答辯聲
      明：駁回丙○○之上訴。
（二）丙○○上訴聲明：㈠原判決不利於丙○○部分廢棄。㈡上開廢棄
      部分，乙○○、甲○於第一審之訴及假執行之聲請均駁回。
      答辯聲明：駁回乙○○、甲○之上訴。
四、本院依民事訴訟法第270條之1第1項第3款規定，由兩造整理
    並協議簡化爭點如下：
（一）不爭執事項：
　　㈠丙○○於107年7月1日7時48分許，駕駛系爭自小貨車沿南投
      縣竹山鎮中正巷往大智路方向行駛，行經中正巷與和育巷
      之無號誌交岔路口時，本應注意減速慢行，並作隨時停車
      之準備，竟疏未注意，未減速即通過上開路口，適有乙○○
      騎乘系爭機車沿和育巷右轉中正巷往大智路方向行駛，亦
      疏未注意右轉彎車應暫停讓直行車先行即右轉中正巷，致
      發生系爭事故，並致乙○○受有系爭傷害。
  　㈡兩造對乙○○因系爭傷害已支出或將支出之下列費用不爭執
      ：
  　　⒈已支出之醫療費用15萬4451元、未來每年至臺中榮總回
        診4次，每次醫療費用340元，依107年南投縣簡易生命
        表，乙○○平均餘命16.25年，依霍夫曼計算方式扣除中
        間利息，總額為1萬6483元。
  　　⒉已支出之醫療器材及營養食品費用2萬5282元、未來每年
        醫療器材費用5439元，依107年南投縣簡易生命表，乙○
        ○平均餘命16.25年，依霍夫曼計算方式扣除中間利息，
        總額為6萬5919元。
      ⒊已支出之交通費用9000元、未來每年交通費用6000元，
        依107年南投縣簡易生命表，乙○○平均餘命16.25年，依
        霍夫曼計算方式扣除中間利息，總額為7萬2718元。
      ⒋已支出之看護費用19萬3295元。
    ㈢乙○○已領取特別補償金179萬8886元。
（二）爭點：
　　㈠乙○○依民法第184條第1項前段、第191條之2、第193條第1
      項、第195條第1項規定，請求丙○○給付醫療費用、醫療器
      材及營養食品費用、交通費用、看護費用、慰撫金，有無
      理由？若有理由，其損害賠償金額為何？
　　㈡甲○依民法第184條第1項前段、第191條之2、第195條第3項
      準用第1項規定，請求丙○○給付慰撫金，有無理由？若有
      理由，其損害賠償金額為何？
　　㈢蘭興金、乙○○之過失比例為何？丙○○請求過失相抵，有無
      理由？
五、本院之判斷：
（一）按因故意或過失，不法侵害他人之權利者，負損害賠償責
      任；汽車、機車或其他非依軌道行駛之動力車輛，在使用
      中加損害於他人者，駕駛人應賠償因此所生之損害；不法
      侵害他人之身體或健康者，對於被害人因此喪失或減少勞
      動能力或增加生活上之需要時，應負損害賠償責任；不法
      侵害他人之身體、健康、名譽、自由、信用、隱私、貞操
      ，或不法侵害其他人格法益而情節重大者，被害人雖非財
      產上之損害，亦得請求賠償相當之金額。前項規定，於不
      法侵害他人基於父、母、子、女或配偶關係之身分法益而
      情節重大者，準用之，民法第184條第1項前段、第191條
      之2前段、第193條第1項、第195條第1項前段、第3項分別
      定有明文。依不爭執事項㈠所示，丙○○駕駛系爭自小貨車
      不慎肇事，致乙○○受有系爭傷害，確有過失，且其過失行
      為與乙○○受傷結果間具有相當因果關係，既足認定，則乙
      ○○、甲○依上開規定，請求丙○○負損害賠償責任，於法自
      屬有據。
（二）茲就乙○○、甲○請求之賠償項目及金額，分述如下：
　　㈠乙○○請求已支出之費用部分：
      ⒈醫療費用部分：乙○○因系爭事故，已支出醫療費用15萬4
        451元，為兩造所不爭執，並有臺中榮總、竹山秀傳醫
        院、中山醫學大學附設醫院、童綜合醫院等醫療費用收
        據為證（詳原審卷㈠第103至197頁），乙○○此部分請求
        ，應予准許。
      ⒉醫療器材及營養食品等費用部分：乙○○因照護系爭傷害
        所需，已支出醫療器材及營養食品等費用2萬5282元，
        為兩造所不爭執，並有統一發票、購物清單、消費明細
        為證（詳原審卷㈠第203至245頁），乙○○此部分請求，
        應予准許。
      ⒊交通費用部分：乙○○因系爭傷害前往醫療院所就醫，已
        支出交通費用9000元，為兩造所不爭執，乙○○此部分請
        求，應予准許。
      ⒋看護費用部分：乙○○因系爭傷害需專人照顧，已支出107
        年7月1日至同年月20日、107年7月22日至108年2月28日
        之看護費用19萬3295元，為兩造所不爭執，並有免用統
        一發票收據、勞動部就業安定費繳款通知單、繳款證明
        、電子發票證明聯為證（詳原審卷㈠第251至277頁），
        乙○○此部分請求，應予准許。又乙○○請求107年7月21日
        及自108年3月1日起至109年4月30日止，以每日2200元
        計算之看護費用部分，丙○○對於許淇誠請求107年7月21
        日之看護費用不爭執，但其他時間則以乙○○無看護需求
        置辯（詳本院卷第41頁）。乙○○請求107年7月21日之看
        護費用，既為丙○○所不爭執，並有臺中榮總於107年8月
        1日出具之病症暨失能診斷證明書記載：「病人（即乙○
        ○）因頭部外傷併顱內出血於107年7月1日至急診求診，
        於107年7月1日接受腦部手術，現仍住院治療中，需專
        人照護。」可證（詳原審卷㈠第85頁），自屬有據；至
        於丙○○雖抗辯乙○○自108年3月1日起至109年4月30日止
        期間，並無專人照護之需要，然臺中榮總108年11月13
        日中榮醫企字第1084203607號函載明：「病人許先生（
        即乙○○）之左側肢體無力、語言表達失能、認知功能退
        化與車禍造成之腦出血有關，與高血壓、糖尿病無關，
        病人於108年7月11日心理衡鑑，失能程度為中度（CDR
        ：2分），認知功能有明顯受損，其恢復之可能性小，
        可能僅能維持現有程度。…以醫學常規推測其失智之嚴
        重性，應仍持續存在，至於前開傷勢，應無完全復原之
        可能性，可能回復之程度應為零。」；同院110年1月26
        日診斷證明書記載：「病患（即乙○○）因腦傷後失智症
        、腦出血、憂鬱症，有反應遲鈍、步態不穩、妄想、語
        言障礙、頭暈症狀，自108年1月8日至110年1月26日至
        本院神經內科門診看診，目前日常生活皆需他人看護與
        協助，建議長期規則門診追蹤以及復健治療」；及同院
        110年4月20日診斷證明書記載：「病患（即乙○○）因失
        智症（疑似創傷後失智症）、腦出血、憂鬱症、類巴森
        氏症，有反應遲鈍、步態不穩、妄想、語言障礙、頭暈
        、尿失禁症狀，自108年1月8日至110年1月26日至本院
        神經內科門診看診，曾多次在家附近走失，出門及睡覺
        須包尿布，目前日常生活皆需他人看護與協助…」等語
        （詳原審卷㈠第115至116頁、卷㈡第249頁，本院卷第99
        頁）。顯然，乙○○自108年3月1日起至109年4月30日期
        間，確有專人全日照護之必要。又按親屬照顧被害人之
        起居，固係出於親情，但親屬看護所付出之勞力，並非
        不能評價為金錢，只因兩者身分關係密切而免除支付義
        務，此種親屬基於身分關係之恩惠，自不能加惠於加害
        人，故應衡量及比照僱用職業護士看護情形，認被害人
        受有相當看護費之損害，得向加害人求償（最高法院93
        年度台上字第472號、92年度台上字第2459號判決參照
        ），乙○○主張此段時間係由其配偶即甲○所照顧，酌以
        台籍看護費用行情，無證照者之全日看護費用每日為24
        00元，則許淇誠請求107年7月21日、108年3月1日起至1
        09年4月30日止（許淇誠主張共425日），全日看護費用
        以2200元計算，合一般行情所定無證照者看護費用之範
        圍內，當屬合理適當，亦屬有據。是乙○○此部分得請求
        金額，合計113萬0495元【計算式：19萬3295元＋（2200
        元×1日）＋（2200元×425日）＝113萬0495元】。
    ㈡乙○○請求未來支出之費用部分：
      ⒈按關於損害賠償之數額，固應視其實際所受損害之程度
        以定其標準。惟倘在損害已經被證明，而損害額有不能
        證明或證明顯有重大困難之情形，為避免被害人因訴訟
        上舉證困難而使其實體法上損害賠償權利難以實現，法
        院應審酌一切情況，依所得心證定其數額，以兼顧當事
        人實體權利與程序利益之保護，此觀民事訴訟法第222
        條第2項之規定及其立法理由自明（最高法院101年度台
        上字第1452號判決參照）。乙○○因系爭事故受有系爭傷
        害，現今仍遺有反應遲鈍、步態不穩、妄想、語言障礙
        、頭暈、尿失禁等症狀，並經醫矚建議日常生活皆需他
        人看護與協助，並長期規則門診追蹤以及復健治療，其
        左側肢體無力、語言表達失能、認知功能退化，無完全
        復原之可能性，認知功能有明顯受損，其恢復之可能性
        小，可能僅能維持現有程度，業如前述，衡情乙○○未來
        仍有持續支出醫療費用、醫療器材及營養食品等費用、
        交通費用、看護費用之必要，其請求丙○○賠償該等費用
        ，自屬有據。又乙○○居住在南投縣，依107年南投縣簡
        易生命表，乙○○平均餘命為16.25年，為兩造所不爭執
        ，本院即依此作為乙○○後述所得請求各項未來支出費用
        期間計算之基準。
      ⒉未來醫療費用部分：兩造對於乙○○未來每年需至臺中榮
        總回診4次，每次醫療費用340元，每年共需1360元不爭
        執（詳本院卷第44頁），並經原審函詢臺中榮總關於乙
        ○○之未來醫療費用支出情形，該院於109年6月18日以中
        榮醫企字第0000000000號函覆說明：「病人許先生（即
        乙○○）目前屬至少中重度失智程度，…若情況穩定至少
        每3個月需回門診追蹤、評估；若情況不穩定（如失智
        相關的跌倒、嗆咳感染等等），則視情況之嚴重度，額
        外需更多次的門診，甚至急診。…此外，病人因車禍後
        ，功能急速掉落，因車禍前，功能皆正常，故建議病人
        可接受認知復健，以訓練受損之認知功能，但此復健治
        療由臨床心理師執行，一般至少需持續數月才會有些效
        果，但本院目前未提供此項服務，可至認知心理諮商診
        所尋求治療，但此治療大部分屬自費項目，費用由各診
        所自訂。」等語（詳原審卷㈡第17至18頁），堪認乙○○
        日後確有持續回診及復健而有支出醫療費用之必要。參
        以乙○○使用南投縣政府衛生局提供之居家復能復健、困
        擾行為照護等相關復健服務，自108年7月22日起至109
        年1月20日期間，已支出3600元，有南投縣衛生局109年
        8月10日投衛局企字第0000000000號函檢附之「個案使
        用居家復能服務－照顧組合服務費用項目清冊總表」在
        卷可參（詳原審卷㈡第119頁），堪認乙○○日後有需居家
        復能復健服務而每月支出600元。是以，本院斟酌乙○○
        目前身體狀況仍不穩定，除需持續固定時間回診及復健
        治療，若情況惡化，尚需額外負擔急診及更多門診費用
        等情形，認本件未來醫療費用以乙○○平均餘命16.25年
        ，每年以1萬2000元計算應為適當，並依霍夫曼計算方
        式扣除中間利息(首期給付不扣除中間利息，下同），
        乙○○可一次請求未來醫療費用之金額為14萬5437元【計
        算方式為：12000×11.00000000＋(12000×0.25）×（12.0
        0000000－00.00000000）＝145,436.68953。其中11.0000
        0000為年別單利5％第16年霍夫曼累計係數，12.0000000
        0為年別單利5％第17年霍夫曼累計係數，0.25為未滿1年
        部分折算年數之比例（16.25〔去整數得0.25〕）】，逾
        此部分，即屬無據。
      ⒊未來醫療器材費用部分：依乙○○提出之107年至109年間
        醫療耗材、器材購買紀錄而觀，於109年間僅有花費298
        元、430元購買尿布之支出（詳原審卷㈠第243頁，本院
        卷第103、105頁），未見有看護墊、濕紙巾、衛生紙等
        物品之支出，且濕紙巾、衛生紙為一般人均會使用之日
        常生活用品，乙○○無法舉證與系爭傷害間有何關聯性，
        自無將看護墊、濕紙巾、衛生紙等物品列為本件醫療耗
        材、器材之必需品。至丙○○雖辯稱乙○○並無尿失禁症狀
        ，無購買尿布需要等語，然依臺中榮總於110年4月20日
        出具之診斷證明書記載，乙○○迄今仍遺有尿失禁症狀無
        疑（詳本院卷第99頁），堪認乙○○日後應持續有購買尿
        布使用而需支出該醫療器材費用。又經本院斟酌乙○○所
        提上開購買尿布紀錄週期，約每隔20日花費298元或430
        元，平均為364元，依此計算乙○○每年應支出之醫療器
        材費用應為6643元【計算式：364元×（365日÷20）＝664
        3元】，再以乙○○平均餘命16.25年，依霍夫曼計算方式
        扣除中間利息，乙○○可一次請求未來醫療器材費用之金
        額為8萬0511元【計算方式為：6643×11.00000000＋（66
        43×0.25）×（12.00000000－00.00000000）＝80,511.000
        00000000。其中11.00000000為年別單利5％第16年霍夫
        曼累計係數，12.00000000為年別單利5％第17年霍夫曼
        累計係數，0.25為未滿1年部分折算年數之比例（16.25
        〔去整數得0.25〕）】，逾此部分，即屬無據。
      ⒋未來交通費用部分：乙○○主張未來交通費用以每年6000
        元計算乙節，既為丙○○所不爭執（詳本審卷第46頁），
        則以乙○○平均餘命16.25年計算，依霍夫曼計算方式扣
        除中間利息，乙○○可一次請求未來交通費用之金額為7
        萬2718元【計算方式為：6000×11.00000000+（6000×0.
        25）×（12.00000000-00.00000000）=72718.344765。
        其中11.00000000為年別單利5％第16年霍夫曼累計係數
        ，12.00000000為年別單利5％第17年霍夫曼累計係數，0
        .25為未滿一年部分折算年數之比例(16.25[去整數得0.
        25])】，應屬有據，逾此部分，即屬無據。
      ⒌未來看護費用部分：乙○○主張其日後仍有專人全日照護
        需要乙節，雖為丙○○否認，然乙○○左側肢體無力、語言
        表達失能、認知功能退化，無完全復原之可能性，認知
        功能有明顯受損，其恢復之可能性小，已如前述，經本
        院再次函詢臺中榮總有關乙○○平均餘命內之看護必要性
        ，該院於110年7月2日以中榮醫企字第1104202151號函
        覆說明：「…因病人（即乙○○）曾多次趁家人不注意時
        走出家門，又迷路回不了家，找了許久才找到。且病人
        步態不穩，需從旁協助，否則容易跌倒。病人不會自行
        取食，個人清潔皆需他人協助（上廁所、洗澡）。於門
        診和病人問答，也僅會微笑和簡單的說好（也不知道醫
        生在問什麼）。由病人目前種種表現，生活起居皆需全
        日之看護、照顧…」等語（詳本院卷第159至160頁），
        足見乙○○在其平均餘命內，確有因前述病症需專人全日
        照護需要甚明。又丙○○雖提出拍攝日期110年3月16日之
        錄影光碟，欲證明乙○○已無看護之必要性，然經本院於
        110年7月21日勘驗結果：「一、光碟片長約17秒。二、
        拍攝現場似為某學校或運動場所之跑道。三、拍攝角度
        是由欄杆外透過樹木向跑道方向拍攝。四、畫面顯示有
        一名男子（即乙○○）緩步行走，其旁有一名女子（即甲
        ○）頭帶紅色遮陽帽在旁以小跑步方式陪同。五、畫面
        中男子始終以緩步方式行走，其旁女子時而超越該男子
        並回頭觀看該男子。」（詳本院卷第200頁），該錄影
        畫面顯示，許淇誠在無需藉由其他輔助器材及他人攙扶
        情形下，雖可以緩慢走動，然步態並非十分穩定，且乙
        ○○受傷後，即持續在醫療院所接受復健及藥物治療，其
        於日常生活中，在家屬的看護下，維持相當程度之復健
        活動，自有其必要性，況乙○○需全日看護的原因，除左
        側肢體無力造成步態不穩外，尚有語言表達失能、認知
        功能退化，失能程度為中度，客觀病症有腦傷後失智症
        、腦出血、憂鬱症、類巴森氏症、反應遲鈍、步態不穩
        、妄想、語言障礙、頭暈、尿失禁及多次在家附近走失
        等，實無從由上開客觀錄影畫面，即足以否定臺中榮總
        本於醫療專業所作有無全日看護必要之判斷。而乙○○未
        來看護部分，仍是由其配偶甲○看護，其主張費用應以
        每日1200元計算，每月3萬6000元，亦即每年43萬2000
        元，本院斟酌該費用合一般行情所定無證照者看護費用
        之範圍內，亦屬合理適當，是乙○○於平均餘命內，每年
        可請求之看護費用為43萬2000元，依霍夫曼計算方式扣
        除中間利息，乙○○可一次請求未來看護費用之金額為52
        3萬5721元【計算方式為：432000×11.00000000+（4320
        00×0.25）×（12.00000000-00.00000000）=0000000.82
        308。其中11.00000000為年別單利5％第16年霍夫曼累計
        係數，12.00000000為年別單利5％第17年霍夫曼累計係
        數，0.25為未滿一年部分折算年數之比例(16.25[去整
        數得0.25])】，逾此部分之請求，即屬無據。
　  ㈢關於許淇誠、甲○請求精神慰撫金部分：按慰撫金之賠償，
      須以人格權遭遇侵害，使精神上受有痛苦為必要，其核給
      之標準與財產上損害之計算不同，應斟酌雙方身分、地位
      、資力與加害程度，及其他各種情形核定相當之數額（最
      高法院104年度台上字第136號判決參照）。乙○○因系爭事
      故受有系爭傷害，迄今仍遺有反應遲鈍、步態不穩、妄想
      、語言障礙、頭暈、尿失禁等症狀，且需他人扶助照護日
      常生活，身心俱受有痛苦；甲○與乙○○為夫妻關係，因乙○
      ○受有系爭傷害，對其等生活影響甚鉅，且甲○尚為乙○○主
      要照顧者，其需承受乙○○因系爭傷害所生之生活不便及情
      緒問題，所受精神痛苦自非屬輕微，故許淇誠、甲○請求
      丙○○賠償精神慰撫金，洵屬有據。又乙○○為國小畢業，原
      擔任務農工作、現已退休、無收入，名下財產有房屋1筆
      、土地2筆及汽車2輛，財產總值155萬9996元；甲○為大專
      畢業、原任職於公所幼兒園、薪資每月4萬8000元、現為
      照顧乙○○之人，名下無財產；丙○○專科畢業，現專任咖啡
      烘焙，收入不固定，名下財產有房屋1筆、土地2筆及投資
      58筆，財產總值809萬8815元等情，業經兩造陳明在卷（
      詳原審卷㈡第323至324頁），並有兩造稅務電子閘門資料
      查詢表附卷可參（詳原審卷㈠證物袋）。爰審酌兩造經濟
      狀況、身分及地位，並參酌乙○○、甲○身心所受傷害程度
      等一切情狀，認許淇誠、甲○請求丙○○賠償精神慰撫金，
      各以100萬元、60萬元為適當，逾此範圍之請求，即屬過
      高，應予駁回。
　  ㈣綜上，乙○○、甲○分別得請求丙○○賠償之金額為785萬3615
      元（計算式：15萬4451元＋2萬5282元＋9000元＋113萬0495
      元＋14萬5437元＋8萬0511元＋7萬2718元＋523萬5721元＋100
      萬元＝785萬3615元）、60萬元。
（三）按損害之發生或擴大，被害人與有過失者，法院得減輕賠
      償金額，或免除之，民法第217條第1項規定至明。此所謂
      被害人與有過失，只須其行為為損害之共同原因，且其過
      失行為並有助成損害之發生或擴大者，即屬相當。又直接
      被害人於損害之發生或擴大與有過失時，依公平原則，間
      接被害人請求賠償時，亦應有民法第217條過失相抵規定
      之適用（最高法院110年度台上字第433號、103年度台上
      字第2491號判決參照）。次按汽車行經無號誌之交岔路口
      ，應減速慢行，作隨時停車之準備；行至無號誌而無交通
      指揮人員指揮之交岔路口，車道數相同時，轉彎車應暫停
      讓直行車先行，道路交通安全規則第93條第1項第2款、第
      102條第1項第2款前段已有明文。系爭事故係因乙○○騎乘
      系爭機車，沿南投縣竹山鎮和育巷右轉中正巷往大智路方
      向行駛時，疏未注意右轉彎車未暫停讓直行車先行即右轉
      中正巷，恰有丙○○駕駛系爭自小客貨車行經中正巷與和育
      巷之無號誌交岔路口，亦疏未注意減速慢行作隨時停車之
      準備，而未減速慢行即通過上開路口，致系爭自小客貨車
      右側與系爭機車之左側發生碰撞肇事等情，為兩造所不爭
      執（詳不爭執事項㈠），並有道路交通事故現場圖、道路
      交通事故調查報告㈠、㈡、現場暨車損照片、路口監視器翻
      拍照片在卷可稽（詳南投縣政府警察局竹山分局投竹警偵
      字第1070015320號電子卷第11至13、23至32頁）；且系爭
      事故經送請交通部公路總局臺中區監理所南投縣區車輛行
      車事故鑑定委員會暨車輛行車事故鑑定覆議會覆議後，均
      認定丙○○無照駕駛系爭自小客貨車行經無號誌岔路口，未
      減速慢行，作隨時停車之準備，為肇事次因；乙○○無照（
      越級）騎乘系爭機車，行經無號誌岔路口，右轉彎車未暫
      停讓直行車先行，為肇事主因，有交通部公路總局臺中區
      監理所108年7月10日投鑑字第1080139536號函暨檢附南投
      縣區0000000○○○○○○○○○○○路○○000○00○00○路○○○ 00000000
      00號函附卷可佐（詳原審卷㈠第47至50頁，臺灣南投地方
      法院108年度交易字第64號電子卷證第121頁），足認乙○○
      對系爭事故發生與有過失，且為肇事主因，則丙○○請求減
      免其損害賠償責任，於法有據。又甲○為間接被害人，其
      應就直接被害人即乙○○之過失行為，負同一與有過失責任
      。本院審酌乙○○、丙○○上開行為對損害發生原因力之強弱
      程度暨過失情節等一切情狀，認應由乙○○、甲○自負百分
      之60之過失責任，於計算過失相抵後，丙○○應賠償乙○○、
      甲○之金額各減為314萬1446元（計算式：785萬3615元×40
      ％＝314萬1446元）、24萬元（計算式：60萬元×40％＝24萬元
      ）。
（四）按因汽車交通事故致受害人傷害或死亡者，不論加害人有
      無過失，請求權人得依本法規定向保險人請求保險給付或
      向財團法人汽車交通事故特別補償基金請求補償；特別補
      償基金依第40條規定所為之補償，視為損害賠償義務人損
      害賠償金額之一部分；損害賠償義務人受賠償請求時，得
      扣除之，強制汽車責任保險法第7條、第42條第1項分別定
      有明文。乙○○因系爭事故已領取特別補償金179萬8886 元
      （詳不爭執事項㈢），依上開規定意旨，自為損害賠償金
      額之一部分，應從乙○○得向丙○○請求損害賠償金額中扣除
      。基此，經扣除上開金額後，丙○○應賠償乙○○之金額為13
      4萬2560元（計算式：314萬1446元－179萬8886元＝134萬25
      60元）。
六、綜上所述，乙○○依民法第184條第1項前段、第191條之2、第
    193條第1項、第195條第1項規定，請求丙○○給付134萬2560
    元、甲○依民法第184條第1項前段、第191條之2、第195條第
    3項準用第1項規定，請求丙○○給付24萬元，及均自108年10
    月10日起至清償日止，按週年利率百分之5計算之利息，為
    有理由，應予准許；逾此部分之請求，則無理由，應予駁回
    。從而，原審駁回乙○○請求丙○○再給付29萬3534元（計算式
    ：134萬2560元－104萬9026元＝29萬3534元）本息，尚有未洽
    ，乙○○指摘原判決此部分不當，求予廢棄改判，為有理由，
    由本院就該部分予以廢棄改判如主文第2項所示。至於乙○○
    、甲○逾上開部分之請求，原判決為乙○○、甲○敗訴之諭知，
    並駁回其該部分假執行之聲請，並無不當，乙○○、甲○上訴
    意旨指摘原判決此部分不當，求予廢棄改判，並無理由，應
    駁回其上訴。又原審判命丙○○應給付乙○○104萬9026元本息
    、應給付甲○24萬元本息，並依乙○○之聲請為假執行之宣告
    ，及依丙○○之聲請為免假執行之宣告，核無不合。丙○○上訴
    意旨指摘原判決此部分不當，求予廢棄改判，為無理由，應
    駁回其上訴。至於甲○勝訴部分，其金額雖均未逾50萬元，
    惟按所命給付之金額或價額未逾50萬元之判決，法院應依職
    權宣告假執行，計算該價額，準用關於計算訴訟標的價額之
    規定，民事訴訟法第389條第1項第5款、第2項定有明文。是
    法院依此規定職權宣告假執行者，其金額或價額之計算，以
    各個判決所命給付之金額或價額為準，以一訴主張數項標的
    與共同訴訟合併判決者，應合併計算其金額或價額，以定其
    得否依職權宣告假執行。本件係由乙○○、甲○提起共同訴訟
    ，其勝訴部分金額合計已逾50萬元，自無從依民事訴訟法第
    389條第1項第5款規定，依職權宣告假執行，原判決就甲○勝
    訴部分，依職權宣告假執行，即有違誤，上訴人指摘原判決
    此部分不當，求為廢棄，為有理由，爰由本院改判如主文第
    3項所示。
七、本件事證已臻明確，丙○○雖再聲請本院勘驗乙○○於108年10
    月25日、110年3月9日在操場上步行之錄影光碟，然本院業
    已當庭勘驗丙○○所提出乙○○於110年3月16日在操場上步行之
    錄影光碟，其客觀情狀無法否定臺中榮總本於醫療專業所作
    有無全日看護必要之判斷，業如前述，且上開2個錄影光碟
    之時間，係在110年3月16日之前，丙○○亦自陳上開2個錄影
    畫面，乙○○的狀況與110年3月16日的錄影畫面類似，自無再
    行勘驗之必要。此外，兩造其餘攻擊防禦方法及舉證，經審
    核後認對本判決結果不生影響，不予一一論述，併予敘明。
八、據上論結，乙○○、丙○○之上訴，為一部有理由，一部無理由
    ；甲○之上訴為無理由，爰判決如主文。
中　　華　　民　　國　　110 　年　　9 　　月　　8 　　日
        　　      民事第二庭  審判長法　官  楊國精
　　　　　　　　　　　　　　        法　官  陳正禧
　　　　　　　　　　　　　　　      法　官  陳得利      
正本係照原本作成。  
丙○○得上訴。      
如不服本判決，應於收受送達後二十日內向本院提出上訴書狀，
其未表明上訴理由者，應於提出上訴後二十日內向本院補提理由
書狀（均須按他造當事人之人數附繕本）。因疫情而遲誤不變期
間，得向法院聲請回復原狀。
上訴時應提出委任律師或具有律師資格之人之委任狀；委任有律
師資格者，另應附具律師資格證書及釋明委任人與受任人有民事
訴訟法第四百六十六條之一第一項但書或第二項所定關係之釋明
文書影本。如委任律師提起上訴者，應一併繳納上訴裁判費。  
             
                                    書記官  王譽澄 
　　　　　　　　　
中　　華　　民　　國　　110 　年　　9 　　月　　8 　　日